【裁判字號】    98,訴,113
【裁判日期】    981124
【裁判案由】    違反槍砲彈藥刀械管制條例
【裁判全文】
臺灣桃園地方法院刑事判決               98年度訴字第113號
公  訴  人  臺灣桃園地方法院檢察署檢察官
被      告  乙○○
                    （現於臺灣桃園監獄執行中）
選任辯護人  林凱律師
上列被告因違反槍砲彈藥刀械管制條例案件，經檢察官提起公訴
（96年度偵字第25730 號），本院判決如下︰
    主  文
乙○○無罪。
    事  實
一、公訴意旨略以：被告乙○○前於民國94年間因恐嚇取財及恐
    嚇等案件，經臺灣桃園地方法院判處有期徒刑7 月及5 月確
    定；又因毒品案件，經同法院判處有期徒刑4 月及5 月確定
    ；復經同法院裁定上開案件應執行刑1 年5 月確定，於96年
    5 月3 日執行完畢；竟仍不知悔改，其知悉可發射子彈具有
    殺傷力之改造手槍及子彈，均為槍砲彈藥刀械管制條例所管
    制之物品，未經許可，不得無故持有，竟基於非法持有具有
    殺傷力改造手槍及子彈之犯意，於民國94年間之某日，在桃
    園縣平鎮市○○道路之某處工地，拾獲仿FN廠1910型半自動
    手槍製造、換裝土造金屬槍管而具殺傷力之改造手槍（獲案
    後槍枝管制編號0000000000）1 支（含彈匣1 個）、具殺傷
    力之金屬彈殼組合直徑7.9mm 金屬彈頭而成之非制式子彈22
    顆及不具殺傷力之直徑7.9mm 非制式子彈3 顆，而非法持有
    之。嗣於96年10月11日15時15分許，在國道1 號高速公路北
    上65.8公里處（桃園縣楊梅鎮），為警查獲，並扣得具有殺
    傷力之改造手槍1 枝、具殺傷力之非制式子彈22顆及不具殺
    傷力之非制式子彈3 顆。因認被告涉犯槍砲彈藥刀械管制條
    例第8 條第4 項之未經許可，持有其他可發射子彈、具有殺
    傷力之槍枝罪及同條例第12條第4 項之未經許可，持有子彈
    等罪嫌。
二、按犯罪事實應依證據認定之，無證據不得認定犯罪事實。又
    不能證明被告犯罪者，應諭知無罪之判決，刑事訴訟法第15
    4 條第2 項、第301 條第1 項分別定有明文。又事實之認定
    ，應憑證據，如未能發現相當證據，或證據不足以證明，自
    不能以推測或擬制之方法，為裁判基礎（最高法院40年臺上
    字第86號判例意旨參照）；再認定不利於被告之事實，須依
    積極證據，苟積極證據不足為不利於被告事實之認定時，即
    應為有利於被告之認定，更不必有何有利之證據（最高法院
    30年上字第816 號判例）。經核本件公訴意旨認被告乙○○
    涉犯前揭罪嫌，無非係以被告乙○○於警詢及96年10月12日
    檢察官訊問時所為之自白、證人丁○○之證述、內政部警政
    署刑事警察局96年11月27日刑鑑字第0960164679號槍彈鑑定
    書、桃園縣政府警察局槍枝初步檢視報告表暨檢視照片、查
    獲現場照片、扣案如附表一所示槍枝及如附表二所示子彈、
    被告乙○○所有內裝前開槍枝、子彈之咖啡色手提包1 個等
    ，為其主要論據。
三、訊據被告乙○○堅詞否認有何未經許可持有可發射子彈具有
    殺傷力之槍枝、未經許可持有具殺傷力之子彈犯行，辯稱：
    上揭時、地為警查獲如附表一、附表二所示之改造手槍及子
    彈均為丁○○所持有。96年10月11日當天，我到丁○○位於
    中壢市○○路的居處施用安非他命，到案發當天為止我已經
    4 天沒有睡覺。96年10月11日下午2 時許，丁○○找我出去
    ，當時我在洗澡，很匆忙，我的咖啡色手提包是丁○○拿出
    去的，當時是我開車載丁○○，丁○○將我的包包放在副駕
    駛座下面，我不知道丁○○為何把槍彈放在我的手提包。警
    察查獲我們這輛車的時候，包包還在丁○○的座位底下。在
    警局時，丁○○說他沒有案底，叫我幫他扛一扛，當時我正
    值離婚關頭，心情低落，而且我有另外一條槍砲案件，我就
    想說乾脆我來擔，於是就向警察說槍枝、子彈是我的。丁○○說我擔這條罪名，他會先給我一筆錢20萬元，之後又會有
    一筆砂石車的錢進來，所以先開2 張10萬元的本票給我，本
    票在我太太那裡。但後來丁○○答應要給我的錢沒有給，我
    入獄之後，我太太有來看我，我們有復合的跡象，所以我才
    願意說出實話。丁○○開本票曾經有2 次，各是在戊○○、
    甲○○住處，當時戊○○、甲○○都分別在現場。戊○○、
    甲○○都知道丁○○之所以開本票，是因為我幫丁○○頂替
    本案槍砲案。等語。經查：
（一）本件如附表一所示槍枝、如附表二所示子彈，係於96年10
      月11日下午3 時15分許，為警在國道1 號高速公路北上65
      .8公里處（桃園縣楊梅鎮），在被告乙○○所駕駛、副駕
      駛座搭載證人丁○○之車牌號碼6310-PK 號自用小客車副
      駕駛座椅墊下方之咖啡色手提包內查獲，該咖啡色手提包
      復為被告乙○○所有一情，業據被告乙○○於警詢以迄本
      院審理中供承在卷，核與證人丁○○於警詢以迄本院審理
      中所證情節相符。另查，前述時間、地點為警查扣之槍彈
      ，經送內政部警政署刑事警察局鑑驗結果，認附表一所示
      槍枝1 枝係仿FN廠1910型半自動手槍製造之槍枝，換裝土
      造金屬槍管而成之改造手槍（含彈匣1 個，槍枝管制編號
      ：0000000000號），擊發功能正常，可供擊發適用子彈使
      用，認具殺傷力；附表二所示子彈25顆，均認係由金屬彈
      殼組合直徑7.9 正負0.5mm 金屬彈頭而成之非制式子彈，
      採樣8 顆試射：5 顆，可擊發，認具殺傷力；3 顆，雖可
      擊發，惟發射動能不足，認不具殺傷力，此有內政部警政
      署刑事警察局96年11月27日刑鑑字第0960164679號槍彈鑑
      定書附卷可按，復有如附表一、附表二所示槍枝、子彈扣
      案足憑，另有桃園縣政府警察局槍枝初步檢視報告表暨檢
      視照片、查獲現場照片等件在卷足稽，堪以認定。是本件
      爭點厥為扣案如附表一所示槍枝及附表二所示子彈，是否
      確為被告乙○○所持有。
（二）次查，被告乙○○於本院審理中辯稱：「（審判長問：如
      同你所說的丁○○是在何時、何地請你幫他扛這條槍砲？
      ）在分局裡面。（審判長問：在分局的哪裡？）我們被抓
      去的時候也是在同一台車，那時候就有在講。（審判長問
      ：丁○○是在何時、何地請你幫他扛這條槍砲？）偵訊室
      的時候也有講，最早在車上的時候就有稍微提一下，他的
      意思是說他沒有槍砲前科，我有槍砲前科。（審判長問：
      車上是指什麼車上？）我們在高速公路被抓回去的時候。
      （審判長問：在高速公路上被查獲之後，要帶回分局的途
      中在車上，是否如此？）是。（審判長問：那時候是搭什
      麼車？）搭他們的車。（審判長問：你們兩個搭一部車？
      ）是的。（審判長問：只有你們兩個坐在後座，裡面沒有
      警察？）有警察。（審判長問：你們兩個坐後座，旁邊有
      警察的情況之下，丁○○就請你幫他扛這一條？）那個時
      候還沒有講，他的意思就是說他沒有前科，他的肢體動作
      有暗示，那時候我也還沒有承認。（審判長問：你的意思
      是說在帶回分局的途中，在車上丁○○已經跟你提到他沒
      有槍砲的案底，有一點跟你暗示的樣子，但是沒有明講，
      是否如此？）是的。（審判長問：到何時、何地才明白的
      跟你講？）在分局裡面，當天下午還是晚上，因為我說過
      我從那邊被抓之後，一直是迷迷糊糊在睡覺。（審判長問
      ：是在分局的什麼地方講的？）偵訊室。（審判長問：在
      被抓當天你有做一個夜間不接受訊問的筆錄，是在做這個
      筆錄之前還是之後？）之前。（審判長問：是在分局的偵
      訊室裡面？）是的。（審判長問：這個時候就只有你與丁○○兩人在偵訊室？）是的。（審判長問：旁邊沒有員警
      戒護？）沒有。（審判長問：丁○○如何跟你說？）那時
      候他講說『反正你有槍砲前科，我沒有，兩個人一起進去
      的話，一定是一起被收押，你就扛起來，到時候我會拿一
      些錢給你，後面還有一條砂石的錢。』，他會補給我就對
      了，所以我那時候想一想，反正我也是要進來關，而且我
      心態已經沈到底了，我那時候是想說弄點錢進去也比較好
      關，一方面還可以拿一點錢給家裡的人。」等語在卷；證
      人丁○○於本院審理中亦證稱：「（辯護人問：乙○○當
      時有無承認？）那天晚上他沒有承認。（辯護人問：那天
      晚上你們是否都在警局的拘留室裡面過夜？）對。（辯護
      人問：你們是在同一個拘留室，同一個房間裡面？）應該
      是，我想不起來。（辯護人問：你們晚上在拘留室裡面，
      是否有在談話？）沒有什麼談話，很累，都睡覺了。（辯
      護人問：沒有什麼談話，是有談一點點，還是完全沒有？
      ）要怎麼談，要談什麼。（辯護人問：到底有無講到話？
      ）講話一定是有的。（辯護人問：在拘留室裡面還是有講
      話？）應該是有。」等語甚明。而證人即本案查獲員警丙○○於本院審理中亦證稱：「（檢察官問：當天到派出所
      以後，到第2 天訊問的時候，乙○○、丁○○是否是個別
      在不同的地方？）帶回來應該是在我們留置人犯的地方分
      開上銬、警戒，到夜間不訊問完畢，我們讓他在我們的留
      置室，應該是隔離，我們另外有留置室的同仁在戒護。（
      審判長問：你說「應該』是指你猜的，還是你親眼看到？
      ）因為我們確實有一個拘留所的同仁在戒護，所以是分開
      的。（審判長問：是否確定是分開？）不確定。（審判長
      問：依你的經驗，想當然應該是分開，是否如此？）我們
      帶回來都是分開的，入拘留所有無把他們分開，我就不確
      定了。（審判長問：你們留置室有幾間？）4 間。（審判
      長問：這兩個人是放在同一間還是放在不同間，你是否知
      道？）我不知道。（審判長問：在人犯戒護的時候，兩個
      人是銬在人犯戒護區，是否如此？）是的。（審判長問：
      人犯戒護區有幾區？）一區。（審判長問：銬在一塊的話
      ，兩個人是坐在一起？）有距離，可以錯開。（審判長問
      ：有沒有錯開？）應該是有錯開。（審判長問：『應該』
      是猜的，還是確實的？）我們帶回來都會錯開，不過錯開
      的距離不會很大，就是還看得到。（審判長問：是否可以
      交談、講話？）可以，但是我們發現就會制止。（檢察官
      問：帶回來當天晚上到第2 天之間，如果他們有交談，你
      們是否有制止？）我們有發現就會制止，沒有制止應該就
      是沒有交談。（檢察官問：你是不知道還是你確實有看到
      他有制止？）他們在串供我就不清楚了，事實上我們有把
      他們錯開來，應該是沒有那種機會。（檢察官問：你說的
      『沒有那種機會』是指何意？）因為距離蠻遠，他們講話
      ，我們都還聽得到，所以我們會制止他們。（檢察官問：
      但是過夜的時候，你就不清楚他們有無交談？）過夜我就
      沒有辦法，因為是另外有同仁專責的。」等語在卷。是揆
      諸證人丁○○、丙○○所證，均無從排除被告乙○○與證
      人丁○○於為警查獲後直至正式製作筆錄前，仍有交談、
      勾串之機會及可能。況且，被告乙○○於為警查獲當日並
      未坦承持有本案槍彈，而於翌日日間製作筆錄時，竟即幡
      然悔悟而坦承本件持有槍彈之重罪，其中是否有所蹊蹺，
      亦待詳查。是被告乙○○辯稱證人丁○○於警局中與之勾
      串，要求其頂替本件槍砲案件一節，並非顯屬無稽。
（三）再者，被告乙○○於為警查獲當時，確係甫因另案違反槍
      砲彈藥刀械管制條例案件，經本院以95年度訴字第584 號
      刑事判決判處應執行有期徒刑3 年6 月，並經台灣高等法
      院以95年度上訴字第3875號刑事判決駁回上訴，再經最高
      法院以96年度台上字第2510號刑事判決駁回上訴確定。是
      被告乙○○所辯，其於案發當時係因已有槍砲案件在身，
      而認再犯持有槍、彈之罪亦已無關痛癢，參以丁○○並允
      諾給乙○○金錢以為頂替代價，始答應為丁○○頂替本案
      ，其動機亦非悖於常理。
（四）再者，被告於97年7 月10日刑事準備狀中辯稱：「3 、96
      年10月12日檢察官諭令被告、丁○○交保後，被告約丁○○至中壢市○○○路「家樂福」旁小吃店，與丁○○商議
      被告幫其頂罪，丁○○要如何賠償被告之事。丁○○表示
      可先開立20萬元之本票及10萬元之本票交與被告（其中10
      萬元本票為交保金），其另有1 批砂石，待其出售後所獲
      利潤再全數給被告，亦請被告協助找買主等語。被告與丁○○離開上開小吃店後，再共同至友人戊○○家中吸食安
      非他命，丁○○並在該處簽發20萬元之本票，且於簽名後
      諉稱要外出買印泥蓋手印，孰料丁○○離開後即未返回，
      被告當時以為沒蓋手印之本票無效，甚為氣憤，當場將本
      票撕毀。4 、民國96 年11 月8 日，被告透過友人約丁○○出面，復與友人溫福華、己○○、黎德君一起到新屋鄉
      丁○○之朋友住處與丁○○見面商談頂罪代價之事，丁○○再簽發20萬元之本票交與被告還寫下字據，表示分期給
      付交保金10萬元，孰料丁○○嗣後隱匿無蹤，無法聯繫。
      」等語在卷，並提出發票日均為96 年11 月8 日、到期日
      分別為96年11月29日、96年12月29日，票面金額各為10萬
      元之本票影本共2 張及證人丁○○於96年11月8 日所簽立
      之分期付款字據（載有「96年11月15日3 萬元」、「96年
      11月22日3 萬元」、「96年11月29日4 萬元」等內容）1
      張在卷可參。經查：
   1、被告乙○○與證人丁○○於96年10月12日經檢察官諭令交
      保後，共同至友人戊○○住處吸食安非他命，丁○○並在
      該處簽發20萬元之本票與乙○○一節，為證人丁○○、戊○○所不否認。而該日證人丁○○簽發本票交與被告乙○○之原因，業據證人戊○○於本院審理中證稱：「（辯護
      人問：你是否記得在96年10月中旬，丁○○和乙○○兩人
      有無到你家一起吸過安非他命？）有。（辯護人問：你的
      印象中，他們在你家吸完安非他命之後，當天是否有人簽
      發本票？）有。（辯護人問：是哪位？）丁○○。」、「
      （辯護人問：丁○○開了本票以後，那張本票哪裡去了？
      ）撕掉了。（辯護人問：誰撕掉？）小宋，乙○○。」、
      「（辯護人問：丁○○簽的本票是否有交給乙○○？）有
      。（辯護人問：丁○○開了本票以後，有無先離開？就走
      了。（辯護人問：為什麼離開？）好像下去拿東西，人就
      走掉了。」、「（辯護人問：你有無問乙○○為何會拿這
      張本票？）他跟我說是他們的案子，就這樣而已，我知道
      他們有一起被抓的事情。（辯護人問：一起被抓，然後呢
      ？）一起被抓，他說槍他說要頂。（辯護人問：你說小宋
      說要頂？）對，我只知道這樣，其實我原本不知道，他就
      跟我這樣子講而已。（辯護人問：這誰說的？）是小宋他
      們跟我講的。（辯護人問：是指乙○○、丁○○他們兩個
      跟你講的？）是。（辯護人問：是乙○○頂，所以丁○○
      開本票？）對。」、「（檢察官問：你方才說他們兩個告
      訴你乙○○要頂，是乙○○告訴你的，還是丁○○告訴你
      的？）他們兩個都有在場，我不知道他們兩個哪一位講的
      。（檢察官問：你是否記得是哪一位告訴你的？）不記得
      ，我知道他們兩個人都有在場。（檢察官問：你說你不知
      道是誰說乙○○要頂槍的事情，但是說了這件事情以後，
      丁○○有無說什麼？）沒有。」等語明確，所證內容核與
      被告乙○○前開所辯情節相符。是被告乙○○辯稱證人丁○○於戊○○住處簽發本票之原因，係乙○○替丁○○頂
      替本件槍砲案件一節，顯非子虛。
   2、被告乙○○於96年10月8 日帶同2 、3 名友人前往證人甲○○住處，請甲○○以電話聯絡丁○○前往該處商討本次
      被查獲之槍砲案情，丁○○抵達後，簽發2 張票面金額各
      10萬元之本票交付乙○○之事實，亦為證人丁○○、甲○○所不否認。而就被告乙○○與證人丁○○在證人甲○○
      住處所商討之本件槍砲案「案情」內容究係為何、證人丁○○簽發票面金額各10萬元之本票共2 張與被告乙○○又
      係何因等節，證人甲○○於本院審理中證稱：「（審判長
      問：同樣的道理，乙○○有跟你說丁○○有開本票，以你
      跟丁○○的交情，且你也會顧慮他的利害、安危的情況之
      下，你勢必會問為何他要簽本票，他一定會跟你說他為何
      要簽本票，不論是委屈或是心甘情願，他都會說明，他如
      何跟你說？）丁○○說他們2 個發生的案情，叫他簽本票
      ，他說他要扛起來或是什麼原因，我就不曉得，他就這樣
      子跟我講過。（審判長問：所以丁○○跟你解釋是說他們
      2 個發生槍枝的事情，因為乙○○他扛起來了，所以丁○○簽本票給乙○○？）對，好像是乙○○逼他到我家去簽
      本票。（審判長問：你方才是說他扛起來了？）沒有，乙○○叫他到我家去講，乙○○之前好像有跟我講過是他要
      扛起來的，因為是交保過後的事情，他有親口告訴我這樣
      的事情。（審判長問：所以槍是乙○○跟你說他要扛起來
      的？）對，他說他要扛起來。」、「（審判長問：我再問
      你一遍，事後當乙○○離開之後，你問丁○○為何要簽本
      票給乙○○，丁○○到底如何跟你解釋簽本票的原因？）
      丁○○告訴我這個案子小宋擔起來，所以小宋要丁○○簽
      10萬元的本票給他，丁○○這樣跟我講。」等語明確，所
      證內容亦與被告乙○○上開所辯情節互核相符。是被告乙○○所辯其替證人丁○○頂替本件槍砲案件，故丁○○簽
      發票面金額各10萬元之本票2 張、字據1 張與乙○○作為
      頂替代價一節，亦非無據。
   3、至被告丁○○固辯稱：「我跟戊○○不是很熟，但確實有
      去戊○○家簽本票。96年11月8 日甲○○打電話請我過去
      他的住處，說是乙○○的事情，說我欠人家錢，叫我過去
      把事情解決一下。我到甲○○住處時，在場有甲○○、乙○○和3 、4 位我不認識的人。乙○○說我欠他10萬元，
      因為當初本案為警查獲時，乙○○在候保室請我幫忙籌一
      些錢交給他太太，請他太太來幫他交保，我當然說好。我
      交保出去之後打電話給乙○○的老婆，問她乙○○的情形
      ，她說乙○○已經交保出來，不需要了，所以我根本就沒
      有拿錢給乙○○。結果乙○○從此之後就說我欠他10萬元
      ，他說當初我答應要幫他籌交保金，這樣乙○○就覺得我
      欠他錢。我在甲○○住處簽了2 張金額各10萬元的本票，
      乙○○說10萬元要還他老婆，因為他老婆向別人借錢來幫
      他交保，另外10萬元是他自己要的。至於要分期付款10萬
      元的字據，是指如果我依照字據上面的日期付完10萬元，
      乙○○就會把20萬元的本票還我。我根本沒有幫乙○○籌
      交保金，也沒有能力給他錢，更沒有欠他錢，簽本票和字
      據是不得已的。這20萬元不是借款，是乙○○硬要的，乙○○硬要說我欠他錢，他那時帶了3 、4 個人在甲○○家
      ，我也不要讓甲○○難做人，而且甲○○家裡的人也都在
      那裡，當時人很多，我想說先簽一簽好了，先敷衍一下再
      講。乙○○在外面是跟人家說他替我擔這條罪，自從交保
      之後，乙○○就認為他是替我頂罪。乙○○的想法是認為
      他沒有把我一起拉下水，就等於是替我頂、替我扛，他到
      外面都是這樣講，從頭到尾都向人家說他替我頂、替我扛
      。我不知道甲○○知不知道乙○○說我欠他錢，是因為乙○○覺得我之前已經答應要幫他籌交保金，但後來沒有籌
      。甲○○是叫我補償乙○○一些、幫忙他一些。」云云。
      惟查，證人戊○○於本院審理中證稱：「我認識乙○○、
      丁○○，認識沒多久，都幾個月而已。」等語、證人甲○○於本院審理中證稱：「（辯護人問：你與丁○○是何時
      的同學？）國中。（辯護人問：在96年11月8 日之前，你
      認識乙○○多久？）我不太認識他，是丁○○帶他過來到
      我公司去的，我沒有跟他交談過什麼。」、「（審判長問
      ：你跟丁○○的交情應該比你跟乙○○的交情來得好？）
      對，因為他是我同學。（審判長問：因為你而起的話，你
      做事情會不會考慮到丁○○的利害、安危？）會，多多少
      少有考慮到，我憑良心講。」等語甚明，而證人丁○○於
      本院審理中另證稱：「（審判長問：如果是這樣，槍跟你
      一點關係都沒有的話，方才兩位證人都是你的朋友，你為
      何沒有把事情的原委跟你的朋友告知、解釋清楚？）我跟
      剛剛的證人戊○○並不是說很熟，確實我剛剛有想起來去
      他家簽本票。（審判長問：你沒有回答我的問題，為何沒
      有把你的委屈跟你的朋友解釋、說明清楚，讓他們繼續對
      你誤會下去？）跟他們解釋有用嗎。（審判長問：為什麼
      會沒有用，像他們今天這樣作證，就是對你有用，為何不
      跟他們解釋清楚說根本不是這麼一回事，要他們不要聽信
      乙○○的片面之詞？）這我是沒有跟他們解釋，乙○○交
      保出來之後，就是認為他是替我頂。」等語在卷。揆諸上
      開證人丁○○所證，乙○○、丁○○於本案為警查獲時，
      丁○○固曾答應於交保後將盡力協助乙○○籌措10萬元交
      保金，惟此既僅屬「幫忙」性質，且目的在使乙○○得以
      籌足現金交保，則丁○○自不因此產生必須給付乙○○10
      萬元之義務，而乙○○嗣後既無需丁○○之幫忙即已交保
      ，則其交保目的已達，丁○○更無何需再籌措金錢交付乙○○之理，此為事理之明，任何具一般正常智識之人均無
      從諉稱不知。而乙○○倘以丁○○前曾搭允其幫忙籌措交
      保金，惟事後並未實際籌措為由，即認丁○○積欠其該筆
      相當於交保金之款項，其理由自屬牽強。而本件證人甲○○、戊○○均與丁○○相識，甲○○更係丁○○之國中同
      學，且甲○○與丁○○之情誼遠勝於其與乙○○之交情，
      是本件證人丁○○前往友人甲○○、戊○○住處之際，倘
      確係遭乙○○以上開牽強理由要求簽署本票，而乙○○復
      向甲○○、戊○○謊稱該本票係因乙○○替丁○○頂替本
      案槍砲案件之代價，則堪認乙○○非僅欲以悖於常理之原
      因向丁○○強取本票，甚且杜撰與事實相違之頂替事件栽
      贓、誣陷丁○○，於此情境，丁○○大可理直氣壯拒簽本
      票，並向在場友人戊○○、甲○○直言乙○○之謬論，將
      前因後果陳明並訴諸公評，以揭穿乙○○之謊言，使乙○○於眾目睽睽之下難以自圓其說，而無從遂其強逼丁○○
      簽署本票之目的，而豈有竟捨此不為，而於友人甲○○、
      戊○○同在在場而可主持公道之情況下，竟完全聽任乙○○一派胡言，對其所稱替丁○○頂替本件槍砲案件一事全
      然未曾反駁，亦未曾試圖解釋，使甲○○甚且誤認乙○○
      所述為真，而要求丁○○「補償他（指乙○○）一點」，
      而丁○○亦即順從被告乙○○之要求簽署本票、字據之理
      ？是證人丁○○所證，被告乙○○所稱「替丁○○扛係槍
      砲案件」一事僅屬託詞，目的係為掩飾該本票實係丁○○
      前曾答應幫助乙○○籌措之交保金云云，顯與常情相悖，
      洵無足採。
   4、綜上，被告乙○○所辯證人丁○○前後2 次在證人戊○○
      、甲○○住處簽署本票、字據之原因，係因乙○○為丁○○頂替本件槍砲案件，而需支付乙○○代價一節，核與證
      人戊○○、甲○○所證情節相符。而證人丁○○固辯稱該
      本票係乙○○自認遭丁○○積欠之款項，惟丁○○所述欠
      款原因顯謬於事理，又丁○○於友人戊○○、甲○○遭乙○○以其幫忙丁○○頂替本件槍砲案件為由簽署本票時，
      復未曾提出任何辯解以求自清，是證人丁○○所證顯悖於
      常理而無從採信。是堪認被告乙○○所辯，其係替證人丁○○頂替本件槍砲案，扣案如附表一所示槍枝、附表二所
      示子彈均為證人丁○○所持有、藏放一節，核與事實相符
      。
（五）再者，本件扣案槍枝、子彈，係於被告乙○○所駕駛車輛
      之副駕駛座座椅下方查獲。衡諸常情，槍枝、子彈既屬具
      危險性之違禁品，則持有槍彈之人理應將槍彈放置於本身
      便於拿取，而不容易為他人發現或取得之處，此在身旁有
      並非熟識之人同行時尤然。是倘扣案槍枝、子彈確為被告
      乙○○所持有，而用以藏放上開槍枝、子彈之咖啡色手提
      包復為被告乙○○所有，且該咖啡色手提包亦係被告乙○○攜帶上車，則為便於隨時取得上開槍枝、子彈，被告乙○○自應將該咖啡色手提包藏放於其本身伸手可及、便於
      拿取之位置，例如駕駛座座椅下方、副駕駛座前方置物箱
      抑或前座中央扶手置物箱內，均無不可，而殊無竟將其放
      置於交情並不深厚之同車之人丁○○所坐之副駕駛座下方
      ，致其本身未便拿取，且徒冒該槍彈違禁品恐有遭丁○○
      發覺風險之理。反之，依前述理由，該咖啡色手提包內藏
      放之槍枝、子彈為副駕駛座之乘客丁○○所持有、藏放，
      反較與常理相符。準此，益徵被告乙○○所辯扣案槍枝、
      子彈均為證人丁○○持有一節，所言為真。
（六）至本件藏放系爭槍枝、子彈之包包固為被告乙○○所有，
      惟證人丁○○於案發當日邀約被告乙○○出門之際，將扣
      案如附表一所示槍枝、如附表二所示子彈藏放於被告乙○○所有咖啡色手提包內之原因所在有多，或係因出門倉促
      而隨手取用、或係因證人丁○○恰無藏放槍彈之合用物品
      而臨時借放，不一而足，是殊難僅以裝有本件扣案槍枝、
      子彈之咖啡色手提包為被告乙○○所有一節，即驟為被告
      乙○○不利之認定。
四、綜上所述，公訴人所提出之證據尚無足證明被告乙○○有何
    未經許可持有可發射子彈具有殺傷力之槍枝、未經許可持有
    具殺傷力之子彈犯行。此外，本院復查無其他積極證據足資
    證明被告乙○○確有公訴人所指上開犯行，此部分核屬不能
    證明被告犯罪。揆諸首揭法條、判例要旨及說明，應諭知被
    告乙○○無罪之判決，以昭審慎。
五、至被告乙○○於警詢以迄96年10月12日檢察官偵查中，虛構
    本件被查獲之槍枝、子彈均為其所持有，而與證人丁○○無
    涉等情，意圖使證人丁○○隱避其未經許可持有可發射子彈
    具有殺傷力之槍枝、未經許可持有具殺傷力之子彈犯行而頂
    替之，涉犯刑法第164 條第2 項頂替罪嫌；另證人丁○○分
    別於96年10月12日、97年1 月24日檢察官偵查訊問時，就本
    件被查獲具殺傷力之槍枝、子彈是否為被告乙○○所持有此
    一與案情有重要關係之事項，供前具結而為虛偽陳述，涉犯
    刑法第168 條偽證罪嫌，此部分均應由檢察官另行依法偵辦
    ，附此敘明。
據上論斷，應依刑事訴訟法第301 條第1項，判決如主文。
本案經檢察官吳美文到庭執行職務。
中    華    民    國    98    年    11    月    24    日
                  刑事第十一庭審判長法  官  蔡榮澤
                                    法  官  汪曉君
                                    法  官  林蕙芳
以上正本證明與原本無異。
如不服本判決應於收受判決後10日內向本院提出上訴書狀，並應
敘述具體理由。其未敘述上訴理由者，應於上訴期間屆滿後20日
內向本院補提理由書( 均須按他造當事人之人數附繕本) 「切勿
逕送上級法院」。
                                    書記官  莊凱男
中    華    民    國    98    年    12    月    3     日
附表一：
┌──┬─────────────┬─────────┐
│編號│扣案物名稱                │備註              │
├──┼─────────────┼─────────┤
│ 一 │仿FN廠1910型半自動手槍製造│擊發功能正常，可供│
│    │之槍枝，換裝土造金屬槍管而│擊發適用子彈使用，│
│    │成之改造手槍1 枝（含彈匣1 │認具殺傷力        │
│    │個，槍枝管制編號：00000000│                  │
│    │24號）                    │                  │
└──┴─────────────┴─────────┘
附表二：
┌──┬─────────────┬─────────┐
│編號│扣案物名稱                │備註              │
├──┼─────────────┼─────────┤
│ 一 │由金屬彈殼組合直徑7. 9正負│採樣8 顆試射：5 顆│
│    │0.5mm 金屬彈頭而成之非制式│，可擊發，認具殺傷│
│    │子彈25顆                  │力；3 顆，雖可擊發│
│    │                          │，惟發射動能不足，│
│    │                          │認不具殺傷力      │
└──┴─────────────┴─────────┘
附表三；
┌──┬─────────────┬─────────┐
│編號│扣案物名稱                │備註              │
├──┼─────────────┼─────────┤
│ 一 │咖啡色手提包1個           │被告乙○○所有，為│
│    │                          │警查獲時該咖啡色手│
│    │                          │提包內裝有如附表一│
│    │                          │、附表二所示之槍枝│
│    │                          │、子彈            │
└──┴─────────────┴─────────┘


司法院資訊處製作；財團法人民間司法改革基金會備份。
